【裁判字號】    94,交易,437
【裁判日期】    950612
【裁判案由】    過失傷害
【裁判全文】
臺灣臺中地方法院刑事判決             94年度交易字第437號
公  訴  人  臺灣臺中地方法院檢察署檢察官
被      告  乙○○
                    弄11號
上列被告因過失傷害案件，經檢察官提起公訴（九十四年度偵續
字第九九號），本院判決如下：
    主    文
乙○○無罪。
    理    由
一、公訴意旨略以：被告乙○○於民國九十二年十二月十六日十
    五時許，騎乘車牌號碼ＭＹＹ－三三二號重機車，沿臺中市
    ○○路往公園路方向行駛，適有告訴人甲○○（起訴書誤載
    為李木生）騎乘車牌號碼ＪＸＶ－九一０號重型機車，在被
    告前方沿臺中市○○路往公園路方向行駛途經雙十路口，甫
    過該路口約五公尺處，被告本應注意汽車行駛時，駕駛人應
    注意車前狀況，並隨時採取必要之措施，而依當時日間、視
    距良好等情況，又無不能注意之情形，被告竟疏未注意及此
    ，所騎乘之機車撞上同向行駛在前之告訴人機車後方，致告
    訴人當場人車倒地而受有胸肋挫傷之傷害。因認被告涉有刑
    法第二百八十四條第一項前段之過失傷害罪嫌。
二、按犯罪事實應依證據認定之，無證據不得認定犯罪事實，刑
    事訴訟法第一百五十四條第二項定有明文。而刑事訴訟法上
    所謂認定犯罪事實之證據，係指足以認定被告確有犯罪行為
    之積極證據而言，該項證據自須適合於被告犯罪事實之認定
    ，始得採為斷罪資料，最高法院二十九年上字第三一０五號
    著有判例。另告訴人之告訴，係以使被告受刑事訴追為目的
    ，是其陳述是否與事實相符，仍應調查其他證據以資審認，
    最高法院五十二年台上字第一三００號判例可資遵循。又認
    定犯罪事實所憑之證據，無論係直接證據或間接證據，其為
    訴訟上之證明，須於通常一般之人均不致有所懷疑，而得確
    信其為真實之程度者，始得據為有罪之認定，倘其證明尚未
    達到此一程度，而有合理之懷疑存在，復無其他調查途徑可
    尋，法院即應為無罪之判決，最高法院七十六年台上字第四
    九八六號判例足供參照。
三、公訴人認被告乙○○涉有上開過失傷害犯行，無非係以告訴
    人甲○○於警詢中指訴肇事者為男性，約四、五十歲，身材
    約胖胖的，又於偵查中當庭指認被告即為當天騎車肇事之人
    ；證人即被告配偶丙○○於偵查中證稱：被告偶爾會騎乘車
    牌號碼ＭＹＹ－三三二號重型機車等語，並有告訴人之診斷
    證明書、臺中市警察局第二分局育才派出所受理汽車肇事案
    件登記簿、證人丙○○全戶戶籍資料、交通部公路總局臺中
    區監理所豐原監理站函在卷可稽，為其主要論據。訊據被告
    乙○○則堅決否認有何公訴人所指之犯行，辯稱：伊當天根
    本未騎乘上開機車，亦沒有前往臺中市○○路一帶，且伊當
    天應該在家並未出門，告訴人指稱伊騎乘機車發生車禍肇事
    並不實在，又告訴人指稱伊之妻子丙○○曾經抄錄行動電話
    號碼要求洽談和解，然該支行動電話號碼亦非丙○○所使用
    等語。
四、經查：
（一）車牌號碼ＭＹＹ－三三二號重機車係登記為被告之妻丙○
      ○所有，而丙○○平日皆騎乘該車前往臺中縣大雅鄉農會
      上班，被告僅偶爾騎用等情，業據證人丙○○於九十三年
      十月二十日偵訊及九十五年五月二十九日本院審理時證述
      綦詳，並有車籍作業系統－查詢認可資料一份在卷為憑。
      又丙○○於九十二年十二月十六日當天上、下午均有準時
      簽到紀錄，並無遲到、早退等異常情形，亦有卷附臺中縣
      大雅鄉農會員工簽到紀錄簿足供參佐。是依上開證據資料
      綜合以觀，該車於告訴人所指稱之車禍肇事時間即九十二
      年十二月十六日下午三時許，應係由被告之妻丙○○騎往
      臺中縣大雅鄉農會上班，而非處於被告支配使用之狀態，
      被告自無可能於上開時間騎駛該車至臺中市○區○○路與
      雙十路交岔路口，並與告訴人所騎機車發生碰撞肇事。公
      訴意旨徒憑被告曾有騎用該車外出之事實，並依該車登記
      之車主丙○○全戶僅有被告符合告訴人指稱之性別及年紀
      特徵，遽認被告騎乘該車車禍肇事並致告訴人成傷，尚嫌
      率斷，不足為取。
（二）雖告訴人一再指稱肇事車輛即為上開車牌號碼ＭＹＹ－三
      三二號之重機車，且於偵查中指認肇事者即為被告本人，
      然告訴人於九十三年十月二十日偵訊時，就檢察官當庭書
      寫之ＭＹＹ－三三二與ＭＭＹ－三三二兩組號碼已無法明
      確指認，足徵其關於肇事車輛車牌之觀察、記憶尚非全無
      瑕疵，容有錯認誤指之虞。且告訴人前於九十三年四月十
      六日經檢察官當庭提示被告之照片命其指認，告訴人答稱
      ：「我沒有辦法確定。」等語，其後再經員警於九十三年
      四月二十七日將被告之口卡片傳真資料提示予告訴人，告
      訴人卻能當場指認被告即為騎車肇事之人，惟該口卡片上
      之被告照片並非全然清晰可辨，且因係以傳真感熱紙列印
      ，影像遠較一般拍攝取得之照片模糊，告訴人竟能立即辨
      識該名車禍肇事者之面容特徵與被告相符，其指認之真實
      性殊堪質疑。待告訴人於九十三年八月十七日偵訊時更陳
      稱：「（問：你當初在警局曾指認乙○○是撞你的人，可
      否確認？）我想應該沒有錯，否則他為何不到庭，他把我
      撞傷那麼痛，為何都不負責。」等語，顯見告訴人係因被
      告拒不到庭應訊乙節，認定被告即為駕車與其發生車禍肇
      事之人，而非基於其案發當日親眼所見之記憶而為判斷，
      自非妥適。又告訴人上開「我想應該沒有錯」及其後於九
      十三年十月二十日偵訊時再次指認時所稱「我只有見過一
      次，但我認為是他」等語，其指認用語並非明確，亦均難
      作為認定被告犯罪之堅實基礎。
（三）況證人即當日接受告訴人報案之警員丁○○（原名顏金松
      ）於本院審理時證稱：「（問：當天有無詢問告訴人有無
      目擊證人看見？）我有詢問他，他說有一個記車號的人拿
      紙條給他，然後就走了。他說車禍後肇事者有說要帶他去
      醫院，但是快到醫院的中途就跑掉了。告訴人又回到肇事
      現場，就有人拿機車號碼的紙條給他。」等語，顯見告訴
      人於車禍發生之際應未能立即記下車號，而係經由他人提
      供之車號至警局報案，此與告訴人於警詢及偵查中均陳稱
      係自己觀察被告車牌號碼並留下紀錄之情形已然有別。尤
      其告訴人於車禍發生後，尚且跟隨肇事者離開現場前往醫
      院，至就醫途中始再行折返，是其回到前揭肇事現場距離
      發生車禍之際已有相當時間，竟仍有陌生之目擊民眾預先
      於紙條上抄錄車號，並苦等告訴人折返後再行交付該張紙
      條，其過程亦與常情不符，難認可採。退步以言，縱認確
      有熱心民眾及時抄錄肇事車輛之車牌號碼，惟該名目擊證
      人既無任何年籍資料可憑，本院亦無從傳喚其到庭接受詰
      問，據以審查該名證人所見案發經過及觀察、認知、記憶
      能力及誠信與否等憑信性要件，自難憑此審判外以紙條記
      載之傳聞證據而為不利被告之認定。
（四）另就告訴人所稱被告於事後找尋何敏誠議員交付紅包盼能
      息事寧人，及被告之妻主動提供行動電話要與其商談和解
      事宜部分，則經本院於九十四年度交訴字第三二號公共危
      險案件審理時傳訊證人何敏誠，據其證稱：因時隔已久，
      無法確定被告即為拜託伊交付告訴人新臺幣三千二百元紅
      包之人等語。是以何敏誠議員縱有受託交付上開紅包之事
      實，然既無從確認係由被告本人所委託，且交付原因究係
      基於何時、何地所發生之車禍糾紛亦未特定，以此情節遽
      認被告畏罪心虛而急於謀和，尚非允洽，難認可採。又告
      訴人所稱被告之妻丙○○於二審庭訊後主動抄錄於紙條之
      0000000000號行動電話，業據被告於本院準備
      程序時堅詞否認該支行動電話門號為丙○○所使用，嗣經
      本院向中華電信股份有限公司查詢結果，發現該支行動電
      話門號申請用戶為與被告或其妻丙○○並無直接關聯，且
      電信帳單及申請用戶地址均在基隆市，亦與被告位於臺中
      縣大雅鄉之住所地差異甚大，自無從認定告訴人上開所稱
      被告之妻丙○○主動提供行動電話號碼謀求和解乙節確屬
      實情。
（五）再者，被告於檢察官偵訊時雖多次拒絕到庭應訊，並寄發
      存證信函表示因生活不易不願出庭，惟刑事被告之緘默權
      既為刑事訴訟法第九十五條第二款所明文保障，本不得因
      被告到庭後保持緘默拒絕供述即推定其有罪，則被告進一
      步預先表明拒不到庭供述之舉動，固可作為司法機關採取
      拘提、通緝等強制處分措施之發動原因，或為認定被告有
      罪後資以評斷其犯後態度等量刑之參考基礎，仍不能直接
      推論其已有參與犯罪之事實。否則，如逕以是否到庭及應
      訊次數論斷其情虛與否，則告訴人先後於本院九十四年十
      月五日、同年十二月七日準備程序，及九十五年五月二十
      九日審理時皆未到庭，能否直接認定告訴人亦係畏懼法院
      傳訊而心虛，寧可放棄主張權利機會拒不到庭接受訊問，
      並從而推論其歷次指訴皆屬虛捏？是以公訴人以被告拒不
      到庭應訊一事遽謂其畏罪情虛，尚有可議，無足為採。
    綜上所陳，被告前揭所辯究非全然無憑，堪可憑採。本件除
    告訴人之片面指訴外，復查無其他積極證據可憑，難認被告
    確有公訴意旨所稱之上開過失傷害犯行，依「罪疑唯輕」之
    刑事法原則，不能證明其犯罪，揆諸首揭法條及判例意旨，
    應諭知被告無罪之判決。
據上論斷，應依刑事訴訟法第三百零一條第一項，判決如主文。
本案經檢察官蔡雯娟到庭執行職務。
中    華    民    國    95    年    6     月    12    日
                  交通法庭  審判長法  官  許金樹
                                  法  官  張清洲
                                  法  官  高文崇
上正本證明與原本無異。
如不服本判決，應於送達後十日內向本院提出上訴狀（須附繕
本），上訴於台灣高等法院台中分院。
                                  書記官  林淑慧
中    華    民    國    95    年    6    月    13    日


司法院資訊處製作；財團法人民間司法改革基金會備份。
